【裁判字號】    98,訴,770
【裁判日期】    980929
【裁判案由】    侵權行為損害賠償
【裁判全文】
臺灣臺南地方法院民事判決               98年度訴字第770號
原      告  丙○○
                        號
            乙○○
            丁○○○
被      告  戊○○
訴訟代理人  己○○
            甲○○
上列當事人間因傷害等案件，原告提起刑事附帶民事訴訟（98年
度附民字第88號），請求侵權行為損害賠償，經刑事庭裁定移送
民事庭審理，本院於民國98年9月15日言詞辯論終結，判決如下
：
    主  文
被告應分別給付原告丙○○新臺幣伍仟元、原告乙○○新臺幣
萬元、原告丁○○○新臺幣壹萬伍仟元，及均民國九十八年五月
二十一日起至清償日止，按週年利率百分之五計算之利息。
原告其餘之訴均駁回。
訴訟費用由被告負擔十分之一，餘由原告負擔。
本判決原告勝訴部分，得假執行。
    事實及理由
一、原告起訴主張:
（一）被告戊○○與原告丙○○、丁○○○、乙○○分別為同母
      異父之兄、弟媳、叔姪，為家庭暴力防治法第3條第4款所
      規範之家庭成員。被告於民國97年3月28日中午12時30 許
      ，在臺南縣柳營鄉○○路○段35號之柳營火葬場，參與胞
      弟劉金龍喪葬事宜時，見乙○○捧抱劉金龍之骨灰罈未依
      民間習俗撐黑傘遮蓋，即質問原告乙○○、丙○○何以未
      持雨傘，經禮儀社人員解釋骨灰罈以黃色包巾包裹即無庸
      再以黑傘遮蓋後，戊○○仍不滿原告丙○○、乙○○等人
      處理劉金龍喪葬事宜，雙方遂發生口角，被告竟基於公然
      侮辱之犯意，在多數人得共見共聞之上開火葬場前，對原
      告丙○○、乙○○及丁○○○辱罵「幹你娘雞歪、幹你娘
      、垃圾、畜牲、雜種」等語；繼於同日下午13時30分許，
      眾人分別趨車前往臺南縣鹽水鎮○○路6號之鹽水鎮第一
      納骨塔前之公共場所，被告仍接續前開公然侮辱之犯意，
      對原告丙○○、乙○○及丁○○○辱罵「幹你娘雞歪、幹
      你娘、垃圾、畜牲、雜種」等語。嗣於同日下午約13時30
      分過後劉金龍骨灰罈安置於上開納骨塔完畢後，原告與被
      告乙○○、丙○○等人延續前開爭執未休，被告遂基於傷
      害他人身體之犯意，先徒手揮打原告乙○○一個耳光後，
      被告之胞弟劉萬益見狀即將原告乙○○拐倒在地，被告與
      劉萬益遂共同基傷害之犯意聯絡（劉萬益所涉共同傷害部
      分，未據告訴，亦未據公訴人提起公訴。)，由劉萬益壓
      制原告乙○○雙腳，被告則繼續撲打原告乙○○，致原告
      乙○○受有肘、前臂及腕磨損或擦傷、軀幹磨損或擦傷、
      臉、頭皮及頸部之挫傷、眩暈、腦震盪無意識喪失等傷害
      。原告丙○○見其子受被告、訴外人劉萬益圍毆，即至其
      所有箱型車內拿出鐵管1支，朝被告背部毆打（另經本院
      97年度易字第1039號傷害案件審結），被告則回手奪下該
      鐵管，欲反擊未果，該鐵管即為訴外人吳政虔奪取丟往他
      處，雙方旋不歡而散。
（二）原告三人因被告上開公然海辱、傷害受有損害，爰請求賠
      償如下:
      (1)原告丙○○被傷害及公然侮辱，求償精神損失新台幣（
        下同）300,000元。
      (2)原告丁○○○被公然侮辱，求償精神損失200,000元。
      (3)原告乙○○被傷害及公然侮辱，求償精神損失400,000
        元。又原告乙○○被傷害導致腦震盪、內傷而無法專心
        工作，工作能力減退，吃傷藥粉養傷，不能配合工作，
        上班工作表現不佳而被辭退工作，求償失業損失300,00
        0元。
（三）並聲明: 被告依序應賠償原告丙○○、丁○○○、乙○○
      300,000元、200,000元、700,000元，及自起訴狀繕本送
      達之翌日起至清償日止，按年息百分之5計算之利息。
二、被告則以:
（一）本件乃因兩造親人劉金龍過世之後事所引起，被告之後雖
      聽從刑事庭法官之勸諭，欲與原告和解，然原告堅持要被
      告賠償，實無理由。且原告所述多屬不實，更今被告內心
      委屈難以平復，此可由97年3月18日觀之，蓋被告根本未
      至下營鄉公德堂，此已經由鈞院刑事庭調查清楚，然原告
      家人及原告所邀集之證人卻能捏造是非，無中生有。由此
      可知，原告所指控之97年3月28日之公然侮辱及傷害事件
      ，亦並非正確。被告原本想家合萬事興，對民事部份暫不
      予迫究，然原告卻胡亂提告，被告實感遺憾。
（二）就原告丙○○求償300,000元部分：
      (1)傷害部分：
      按鈞院97年度易字第1868號刑事判決認：「告訴人丙○○
      對於被告傷害行為之指訴，尚無其他積極證據得以補強，
      公訴意旨所指訴之該部分傷害犯行，係屬無法證明」。可
      見原告丙○○所主張之傷害賠償，於法無據。又鈞院97年
      度易字第1039號刑事判決，原告丙○○持鐵棒毆打被告背
      部事實確定經判決確定，然原告又要求被告賠償，其要求
      無理令被告不服。
      (2)公然侮辱部分：
      被告戊○○實無公然侮辱原告之情事，然刑事庭法官採信
      原告丙○○的片面之詞而加以判決，實令被告甚感委屈，
      原告要求被告須為不實之事賠償，實為不公。又上開口角
      爭議乃是存於被告與乙○○之間（然被告否認有公然侮辱
      乙○○之情事），原告丙○○要求就公然侮辱部分要求被
      告賠償實無理由。
（三）就原告乙○○求償400,000元部分：
      (1)傷害部分：
        被告戊○○未有傷害原告乙○○一事，而刑事庭法官只
        採信原告暨原告方面證人之證詞據以為裁判基礎，其判
        決結果與事實有極大出入著實另被告不服，如今原告又
        要被告對不實的指控加以賠償，實為不公。
      (2)公然侮辱部分：
        按鈞院97年度易字第1039號刑事判決，原告乙○○有公
        然侮辱被告戊○○之確定事實，卻反而指控要求被告針
        對不實情事賠償，實為不公不義。
      (3)喪失工作部分：
        原告乙○○本身因未專注於工作而被辭職，實非原告所
        指控之因內傷而無法工作，原告將自身的工作態度不佳
        全部歸咎到被告身上，實屬荒謬無據。
（四）就原告丁○○○求償200,000元部分：
      被告未有公然侮辱原告丁○○○之事實，且關於本件實情
      乃源於原告乙○○與被告戊○○之間的口角（被告否認有
      公然侮辱之犯行），係屬於被告與原告乙○○雙方之間的
      爭議，並告並未與原告丁○○○有摩擦，然原告丁○○○
      之賠償請求，毫無依據及理由。
（五）被告被迫向原告三人求償：
      按鈞院97年度易字第1039號刑事判決，原告丙○○及乙○○亦有傷害及公然侮辱被告戊○○之確定事實。丙○○持
      鐵棒毆打戊○○及乙○○侮辱戊○○之事實經鈞院97年度
      易字第1039號判決確定，被告戊○○針對此部分求償：
      (1)丙○○傷害部分：原告丙○○持鐵棒毆打被告背部，致
        被告受有左上背挫瘀傷9x2公分之傷害，對此被告求償
        精神賠償300,000元。
      (2)乙○○公然侮辱部分：97年3月28日下午，被告至台南
        鹽水鎮○○路6號之鹽水鎮第一納骨塔，參加死者劉金
        龍之骨灰入塔儀式，乙○○竟言出三字經辱罵被告，被
        告雖平時與原告等人無經常聯絡，但仍與原告乙○○為
        叔姪關係，然原告竟於大庭廣眾下侮辱並傷害原告，故
        被告請求精神賠償300,000元。
      (3)丁○○○傷害部分：原告丁○○○於97年3月28日亦曾
        與其餘原告共同對被告傷害，被告請求丁○○○賠償精
        神賠償金200,000元。
（六）就上開傷害及公然侮辱部分，原告等人皆有過失，應依過
      失相抵原則，減少請求。另被告亦受有原告丙○○、丁○○○傷害及乙○○公然侮辱，並分別要求賠償300,000元
      、200,000元、300,000元，就此部分，被告請求抵銷與原
      告之請求。故原告之請求顯無理由，應予駁回。
（七）並聲明:駁回原告之訴。
三、本院依民事訴訟法第271條之1規定準用第270條之1規定，整
    理並協議兩造簡化爭點結果，兩造不爭執事項及爭執要點如
    下：
（一）兩造不爭執事項：
      (1)依本院97年度易字第1868號判決事實記載：「戊○○與
        丙○○、丁○○○、乙○○分別為同母異父之兄、弟媳
        、叔姪，為家庭暴力防治法第3條第4款所規範之家庭成
        員。戊○○於民國97年3月28日中午12時30許，在臺南
        縣柳營鄉○○路○段35號之柳營火葬場，參與胞弟劉金
        龍喪葬事宜時，見乙○○捧抱劉金龍之骨灰罈未依民間
        習俗撐黑傘遮蓋，即質問乙○○、丙○○等人何以未持
        雨傘，經禮儀社人員解釋骨灰罈以黃色包巾包裹即無庸
        再以黑傘遮蓋後，戊○○仍不滿丙○○、乙○○等人處
        理劉金龍喪葬事宜，雙方遂發生口角，戊○○竟基於公
        然侮辱之犯意，在多數人得共見共聞之上開火葬場前，
        對丙○○、乙○○及丁○○○辱罵「幹你娘雞歪、幹你
        娘、垃圾、畜牲、雜種」等語；繼於同日下午13時30分
        許，眾人分別趨車前往臺南縣鹽水鎮○○路6號之鹽水
        鎮第一納骨塔前之公共場所，戊○○仍接續前開公然侮
        辱之犯意，對丙○○、乙○○及丁○○○辱罵「幹你娘
        雞歪、幹你娘、垃圾、畜牲、雜種」等語。嗣於同日下
        午約13時30分過後劉金龍骨灰罈安置於上開納骨塔完畢
        後，戊○○與乙○○、丙○○等人延續前開爭執未休，
        戊○○遂基於傷害他人身體之犯意，先徒手揮打乙○○
        一個耳光後，戊○○之胞弟劉萬益見狀即將乙○○拐倒
        在地，戊○○與劉萬益遂共同基傷害之犯意聯絡（劉萬
        益所涉共同傷害部分，未據告訴，亦未據公訴人提起公
        訴。)，由劉萬益壓制乙○○雙腳，戊○○則繼續撲打
        乙○○，致乙○○受有肘、前臂及腕磨損或擦傷、軀幹
        磨損或擦傷、臉、頭皮及頸部之挫傷、眩暈、腦震盪無
        意識喪失等傷害。丙○○見其子受戊○○、劉萬益圍毆
        ，即至其所有箱型車內拿出鐵管1支，朝戊○○背部毆
        打（丙○○傷害戊○○部分，另經本院97年度易字第
        1039號傷害案件審結），戊○○則回手奪下該鐵管，欲
        反擊未果，該鐵管即為吳政虔奪取丟往他處，雙方旋不
        歡而散。」，被告並因上開事實經判決：戊○○公然侮
        辱人，處罰金新臺幣伍仟元，如易服勞役，以新臺幣壹
        仟元折算壹日。又共同傷害人之身體，處罰金新臺幣壹
        萬元，如易服勞役，以新臺幣壹仟元折算壹日。應執行
        罰金新臺幣壹萬仟元，如易服勞役，以新臺幣壹仟元
        折算壹日。其餘被訴部分無罪。
      (2)原告丙○○為48年11月15日出生，教育程度為國小畢業
        ，職業：製作窗簾、壁紙室內裝潢，現每月收入約15,0
        00元至16,000元。
      (3)原告丁○○○為57年11月30出生，教育程度為高中畢業
        ，職業：從事作業員，現每月收入約17,000元至18,000
        元。
      (4)原告乙○○為76年5月14日出生，教育程度為高中畢業
        ，擔任包裝臨時工，每天600元，每月收入約15,000元
        至16,000元。
      (5)被告為43年2月20日出生，教育程度為國小肄業，職業
        洗車工人，現每月收入約15,000元至16,000元。
      (6)行政院衛生署新營醫院97年3月31日7506號診斷證明書
        記載：原告丙○○「肘、前臂及腕抓傷，未提及感染」
        。
      (7)行政院衛生署新營醫院97年3月28日7505號診斷證明書
        記載：原告乙○○「肘、前臂及腕抓傷，未提及感染；
        軀幹磨損或擦傷，未提及感染；臉、頭皮及頸之挫傷，
        眼除外；眩暈；腦震盪無意識喪失」。
      (8)新營醫院97年3 月31日南縣衛院字第1541011126號診斷
        證明書記載：被告戊○○「1.左上背挫傷9x2公分。2.
        右前臂抓傷3公分共兩處。3.左膝挫擦傷2x3公分」。
（二）兩造爭執要點：
      (1)原告丙○○請求被告賠償精神損失300,000元，是否有
        理由？
      (2)原告丁○○○請求被告賠償精神損失200,000元，是否
        有理由？
      (3)原告乙○○請求被告賠償精神損失400,000元、失業損
        失300,000元，是否有理由？
      (4)被告抗辯原告丙○○、丁○○○、乙○○對被告有公然
        侮辱、傷害行為，應依序賠償被告300,000元、200,000
        元、300,000元，並該賠償金額與原告之請求之金額抵
        銷，是否有理由？
四、原告主張被告於上揭時、地對原告三人有公然侮辱之侵權行
    為、對原告乙○○有傷害之侵權行為，惟為被告所否認，茲
    就被告於上揭時、地對原告是否有公然侮辱、傷害之侵權行
    為分敘如下:
（一）公然侮辱之侵權行為部分：
      被告於上開時、地，接續辱罵原告丙○○、乙○○、丁○○○「幹你娘雞歪、幹你娘、垃圾、畜牲、雜種」等語乙
      節，業據原告丙○○、乙○○、丁○○○於本院97 年度
      易字第1868號傷害等刑事案件審理中以證人身分到庭作證
      結證明確，核與證人即在場協助喪事之禮儀社人員吳政虔
      、林嘉男於上開刑事案件所為結證情節大致相符（見本院
      97年度易字第1868號傷害等刑事案件卷宗第94至114頁）
      ，此經本院依職權取調上開刑事案件核閱屬實，並有上開
      刑事案件卷宗影本在卷可稽。而證人吳政虔、林嘉男與被
      告戊○○並不相識，亦無怨隙，僅因在場辦理劉金龍喪葬
      事宜而在場，當無曲意迴護任何一方致己陷於偽證重典之
      必要，其所證述之內容應堪採信。足認原告主張被告於97
      年3月28日，劉金龍喪葬儀式進行中，在柳營火葬場、第
      一納骨塔前，接續對原告丙○○、乙○○及丁○○○有辱
      罵「幹你娘雞歪、幹你娘、垃圾、畜牲、雜種」等語之公
      然侮辱侵權行為，可信為真實。
（二）傷害之侵權行為部分：
      被告上開時、地徒手毆打原告乙○○，致告訴人乙○○受
      有肘、前臂及腕磨損或擦傷、軀幹磨損或擦傷、臉、頭皮
      及頸部之挫傷、眩暈、腦震盪無意識喪失等傷害等情，業
      據原告乙○○於本院上開刑事案審理中以證人身分到庭作
      證結證明確，核與證人吳政虔於上開刑事案件偵查、本院
      審理中結證情節相符，復有行政院衛生署新營醫院診斷證
      明書1紙（見97年度他字第2000號卷第7頁）為證，足認原
      告乙○○主張被告於上開時、地，有徒手毆打原告乙○○
      成傷之侵權行為。至於原告丙○○雖另主張被告於上開時
      、地對其有傷害之行為，惟為被告所否認，原告丙○○亦
      未能舉證證明，原告丙○○此部分主張自難採信。
五、按因故意或過失，不法侵害他人之權利者，負損害賠償責任
    ；不法侵害他人之身體、健康、名譽、自由、信用、隱私、
    貞操，或不法侵害其他人格法益而情節重大者，被害人雖非
    財產上之損害，亦得請求賠償相當之金額。其名譽被侵害者
    ，並得請求回復名譽之適當處分，民法第184條第1項前段、
    第195條第1項分別定有明文。本件被告對原告有上開故意之
    侵權行為，依前述規定，被告自應對原告三人所受之損害負
    賠償責任，故原告依前揭規定，請求被告負損害賠償責任，
    洵屬有據。茲就原告三人請求之項目及金額列述如下：
（一）原告丙○○、丁○○○，因被告公然侮辱，分別請求精神
      慰撫金300,000元、200,000元；原告乙○○因被告公然侮
      辱及傷害，請求精神慰撫金400,000元部分:
      按不法侵害他人之人格權，被害人受有非財產上損害，請
      求加害人賠償相當金額之慰撫金時，法院對於慰撫金之量
      定，應斟酌實際加害情形、所造成之影響、被害人痛苦之
      程度、兩造之身分、地位、經濟情形及其他各種狀況，以
      核定相當之數額。查本件原告丙○○為48年11月15日出生
      ，教育程度為國小畢業，職業為製作窗簾、壁紙室內裝潢
      ，現每月收入約15,000元至16,0000元，現名下有房屋2筆
      及土地1筆；原告丁○○○為57年11月30出生，教育程度
      為高中畢業，職業為作業員，現每月收入約17,000元至18
      ,000 元，97年度有所得收入（包括薪資、獎金及其他所
      得）353,985元；原告乙○○為76年5月14日出生，教育程
      度為高中畢業，擔任包裝臨時工，每天工資600元，每月
      收入約15,000元至16,000元，97年度有薪資所得收入148,
      027元；被告為43年2月20日出生，教育程度為國小肄業，
      職業為洗車工人，現每月收入約15,000元至16,000元，97
      年度有薪資所得收入180,000元，現名下有房屋1筆、田賦
      7筆及西元1995元之汽車乙部等情，為兩造所不爭執，並
      有兩造提出之畢業證書及服務證明書影本等件為證，且經
      本院依職權取調兩造之稅務電子閘門財產所得調件明細表
      等在卷可稽。本院斟酌兩造前述身分、社會地位、學識、
      經濟狀況及原告丙○○、丁○○○因被告公然侮辱、原告
      乙○○因被告公然侮辱及傷害行為所受之精神打擊及痛苦
      程度，認原告丙○○、丁○○○請求之精神慰撫金，以各
      15,000元為適當，原告乙○○請求之精神慰撫金，以35,0
      00元為適當，原告逾該金額之請求，均非正當，要難准許
      。
（三）原告乙○○因被告傷害行為，請求失業損失30萬元部分:
      原告乙○○主張其被傷害導致腦震盪、內傷而無法專心工
      作，工作能力減退，不能配合工作，上班工作表現不佳而
      被辭退工作，請求被告賠償失業損失30萬元云云，惟為被
      告所否認，經查: 原告乙○○於97年間原受僱於帝寶工業
      股份有限公司新營廠，經本院向該公司新營廠函查原告乙○○受僱起迄時間及離職原因，據該公司新營廠函稱原告
      乙○○受僱起迄時間係自97年4月7日起至97年7月31日止
      ，於97年7月31日離職，離職原因為無法適應環境，此有
      該公司新營廠98年7月31日之函文在卷可稽，依該函文所
      示原告乙○○之離職原因係因無法適應環境，尚難認為係
      被告98年3月28日之傷害行為所致，此外，原告乙○○亦
      未能舉證證明其因被告之傷害受有失業損失30萬元之損害
      ，原告乙○○此部分請求，自難准許。
六、有關被告抵銷之抗辯，是否有理由，說明於下:
（一）被告主張原告乙○○於97年3月28日，在台南縣柳營火化
      場前，因被告與原告丙○○發生口角爭執，原告乙○○因
      不滿戊○○辱罵，乃基於公然侮辱之犯意，在該多數人得
      共見共聞之場所，對戊○○回罵「幹你娘」。嗣於同日下
      午1時30 分許，在臺南縣鹽水鎮○○路六號鹽水鎮第一納
      骨塔前，丙○○基於傷害人身體之犯意，至其所有箱型車
      內拿出鐵管一支朝戊○○背部毆打，致戊○○受有左上背
      挫瘀傷9×2公分之傷害等語，惟為原告丙○○、乙○○所
      否認，，茲就原告丙○○、乙○○於上揭時、地對原告是
      否有傷害、公然侮辱之侵權行為分敘如下:
      (1)原告丙○○傷害之侵權行為部分:
        經查原告丙○○確有於上開時、地持鐵管毆打本件被告
        背部，致被告受有左上背挫瘀傷9×2公分之傷害一節，
        已據原告丙○○於本院97年度易字第1039號刑事案件警
        詢及本院審理中所自承（見該刑事案件警卷第2頁、本
        院上開刑事卷第116頁），核與本件被告戊○○於本院
        97 年度易字第1039號案件警詢及本院審理中證述相符
        （見警卷第16頁、本院上開刑事卷第50頁），並有營新
        醫院97年3月31日診斷證明書附於刑事卷可稽。
      (2)原告乙○○公然侮辱之侵權行為部分：
        經查原告乙○○於本院97年度易字第1039號刑事案件警
        詢時自承：我有用三字經（幹你娘）辱罵告訴人（即本
        件被告戊○○）等語綦詳（見上開刑事案件警卷第10頁
        ），核與目擊證人劉萬得、劉萬益於上開刑事案件本院
        審理時均一致證稱：告訴人（即本件被告戊○○）指責
        被告一家為何不幫骨灰罈撐傘，被告乙○○就開始罵，
        他說「幹你娘」等語相符（見本院上刑案件卷第60、70
        至71頁）。並有上開刑事案件卷宗影本在卷可稽。
      (3)又本院97年易字第1039號判決事實亦認定：「丙○○、
        丁○○○、乙○○與戊○○分別為同母異父之弟、弟婦
        、叔姪，為家庭暴力防治法第三條第四款所規範之家庭
        成員。戊○○於民國97年3月28日中午某時，在臺南縣
        柳營火化場前，因不滿丙○○處理渠等之弟劉金龍喪事
        ，雙方發生口角爭執，乙○○因不滿戊○○辱罵，乃基
        於公然侮辱之犯意，在該多數人得共見共聞之場所，對
        戊○○回罵「幹你娘」。嗣於同日下午1時30分許，在
        臺南縣鹽水鎮○○路6號鹽水鎮第一納骨塔前，於劉金
        龍骨灰罈安置完畢後，戊○○為報復乙○○先前之辱罵
        ，即揮手毆打乙○○一巴掌，並由戊○○之胞弟劉萬益
        將乙○○拐倒在地後，壓制其雙腳，任由戊○○跪地繼
        續毆打乙○○臉部，而乙○○為排除對方不法之侵害遂
        徒手加以還擊，致戊○○受有右前臂抓傷3公分共二處
        之傷害。丙○○見狀，為維護乙○○，遂基於傷害人身
        體之犯意，至其所有箱型車內拿出鐵管一支朝戊○○背
        部毆打，致戊○○受有左上背挫瘀傷9×2公分之傷害。
        」，並判決: 丙○○傷害人之身體，處罰金新臺幣捌仟
        元，如易服勞役，以新臺幣壹仟元折算壹日，扣案之鐵
        管壹支沒收。乙○○公然侮辱人，處罰金新臺幣肆仟元
        ，如易服勞役，以新臺幣壹仟元折算壹日。乙○○其餘
        被訴部分無罪。丁○○○無罪。此並有上開刑事案件判
        決影本在卷可稽，故被告抗辯原告丙○○對其有傷害、
        原告乙○○對其有公然侮辱之侵權行為等語，堪信為真
        實。
（二）本件原告丙○○、乙○○分對被告有上開傷害、公然侮辱
      之侵權行為，依前述民法第184條第1項前段、第195條第1
      項規定，本件原告丙○○、乙○○自應對被告所受之損害
      負賠償責任，故被告依前揭規定，辯稱原告丙○○、乙○○應負損害賠償責任，即屬有據。本院斟酌兩造前述身分
      、社會地位、學識、經濟狀況及被告因原告丙○○之傷害
      、原告乙○○公然侮辱所受之精神打擊及痛苦程度，認被
      告請求原告丙○○賠償之精神慰撫金以10,000元為適當，
      被告請求原告乙○○賠償之精神慰撫金以5,000元為適當
      ，被告逾該金額之請求，均非正當，被告逾該金額之抵銷
      抗辯，要難准許。
（三）本件丙○○、乙○○得請求被告給付之金額，與被告上述
      抵銷抗辯有理由之金額，二者抵銷之後，被告應分別給付
      原告丙○○5,000、給付原乙○○30,000元【計算式：原
      告丙○○部分15,000－10,000＝5,000；被告乙○○部分
      35,000－5,000＝30,000】。
（四）被告另主張原告丁○○○於上開時、地對被告亦有傷害之
      侵權行為云云，惟為原告丁○○○所否認，被告亦未能舉
      證證明，被告此部分主張自難採信。從而，被告辯稱其就
      原告丁○○○得請求精神慰撫金200,000元，並與原告丁○○○對被告請求之賠償金額抵銷云云，自不可採。
七、被告另辯稱其就上開傷害及公然侮辱部分，原告皆有過失，
    應依過失相抵原則，減少原告請求金額云云。按損害之發生
    或擴大，被害人與有過失者，法院得減輕賠償金額，或免除
    之，民法第217條第1項固定有明文，惟依上開說明，被告對
    原告之侵權行為均係被告故意所致，亦無證據證明原告對被
    告故意之傷害、公然侮辱行為與有過失，被告此部分抗辯，
    自不足採信。
八、末按給付有確定期限者，債務人自期限屆滿時起，負遲延責
    任。給付無確定期限者，債務人於債權人得請求給付時，經
    其催告而未為給付，自受催告時起，負遲延責任。其經債權
    人起訴而送達訴狀，或依督促程序送達支付命令，或為其他
    相類之行為者，與催告有同一之效力，民法第229條第1、2
    項分別定有明文。又遲延之債務，以支付金錢為標的者，債
    權人得請求依法定利率計算之遲延利息。但約定利率較高者
    ，仍從其約定利率；而應付利息之債務，其利率未經約定，
    亦無法律可據者，週年利率為百分之5，亦為同法第233條第
    1項及第203條所明定。本件被告對原告所負損害賠償債務，
    核屬無確定期限之給付，則被告在受原告催告而未為給付時
    ，始負遲延責任。而原告未提出起訴前曾催告被告之證明，
    則原告請求自民事訴訟起訴狀繕本送達（98年5月20日）之
    翌日即98年5月21日起至清償日止，按週年利率百分之5計算
    之利息，自無不合。
九、綜上所述，原告依據侵權行為損害賠償之法律關係，請求被
    告賠償原告丙○○5,000元、乙○○30,000元、丁○○○15,
    000元，及均自98年5月21日起至清償日止，按週年利率百分
    之五計算之利息，即有理由，應予准許，至於原告逾此範圍
    所為之請求，均為無理由，應予駁回。
十、又本件為關於財產權之訴訟，所命給付之金額未逾500,000
    元之所為被告敗訴判決，爰依民事訴訟法第389條第1項第5
    款之規定，依職權宣告假執行。
十一、本件事證已臻明確，兩造其餘之攻擊防禦方法及舉證，核
      與本件判決結果無影響，爰不逐一論列，併此敘明。
十二、據上論結，本件原告之訴為一部有理由，一部無理由，依
      民事訴訟法第79條、第389條第1項第5款，判決如主文。
中    華    民    國    98    年    9     月    29    日
                  民事第二庭    法  官  翁金緞
以上正本係照原本作成。
如對本判決上訴，須於判決送達後20日內向本院提出上訴狀。
中    華    民    國    98    年    9     月    29    日
                                書記官  彭建山


司法院資訊處製作；財團法人民間司法改革基金會備份。
